臺灣臺中地方法院民事裁定　九十三年度小上字第七四號
　　上　訴　人　甲○○
　　被上訴人　　乙○○
右當事人間請求返還借款事件，上訴人對於中華民國九十三年四月二十三日本院臺中
簡易庭九十三年度中小字第九一六號第一審小額民事判決提起上訴，本院裁定如左：
    主      文
上訴駁回。
第二審訴訟費用新台幣壹仟伍佰元由上訴人負擔。
    理      由
一、本件上訴意旨略以：(一)上訴人（即被告）與被上訴人（即原告）素不相識，何來
    借貸關係？(二)被上訴人找不到借貸人黃進忠出面解決之情形下，到上訴人公司要
    找黃進忠，然一時之間無法馬上連絡到黃進忠本人，被上訴人即對上訴人以口頭
    恫嚇稱其在中部有相當人脈，假如不處理的話，工廠準備關門等語，進而逼迫上
    訴人簽立借條，上訴人為生意人，心生畏怕，迫於無奈才簽立借條，以便有時間
    連絡黃進忠瞭解問題狀況；(三)上訴人於這段期間曾與黃進忠聯絡，證實為新台幣
    （下同）二萬元之借貸關係，且黃進忠已還一萬四千元給被上訴人，故上訴人只
    須再支付六千元即可。然於上訴人支付被上訴人五千五百元時，被上訴人不願返
    還上訴人簽立之借條，並利用該借條作為請求給付之憑證，本件黃進忠可證明該
    欠款與上訴人無關，且該欠款已支付完畢；(四)被上訴人於原審聲稱未拿一毛錢，
    此為不實之辯解，可傳原借貸人黃進忠出庭對質。(五)被上訴人於訴訟中亦明白表
    示黃進忠係向上訴人公司借票之事實，然退票後，上訴人亦借款給黃進忠處理該
    退票並言明取回支票，此事實黃進忠可證明；為此提起上訴等語。
二、按對於小額程序之第一審裁判之上訴或抗告，非以其違背法令為理由，不得為之
    ；又上訴狀內應記載上訴理由，表明(一)原判決所違背之法令及其具體內容。(二)依
    訴訟資料可認為原判決有違背法令之具體事實。民事訴訟法第四百三十六條之二
    十四第二項、第四百三十六條之二十五分別定有明文。又所謂判決有違背法令，
    乃指判決不適用法規或適用不當，亦為同法第四百六十八條所明定，此亦為小額
    事件之上訴程序所準用（民事訴訟法第四百三十六條之三十二第二項參照）。而
    以判決有不適用法規或適用不當為上訴理由時，其上訴狀或理由書應有具體之指
    摘，並揭示該法規之條項或內容，若係成文法以外之法則，應揭示該法則之旨趣
    ，倘為司法院解釋或最高法院之判例，則應揭示該判解之字號或其內容，如依民
    事訴訟法第四百六十九條所列第一款至第五款理由提起上訴時（第六款未準用，
    參照民事訴訟法第四百三十六條之三十二第二項規定），其上訴狀或理由書應揭
    示合於該條款之事實，上訴理由狀如未依此項方法表明者，即難認為已對原判決
    之違背法令有具體之揭示，其上訴自難認為合法，最高法院著有七十一年台上字
    第三一四號判例可資參照。
三、次按小額訴訟程序之當事人於第二審程序不得提出新攻擊或防禦方法，但因原法
    院違背法令致未能提出者，不在此限，民事訴訟法第四百三十六條之二十八定有
    明文。又上訴不合程式或已逾期間或法律上不應准許者，第二審法院應以裁定駁
    回之，民事訴訟法第四百四十四條第一項前段，亦定有明文，且此規定於小額事
    件之上訴程序亦準用之（民事訴訟法第四百三十六條之三十二第二項參照）。
四、本件觀諸原審九十三年四月九日言詞辯論筆錄所載：「被告　請求駁回原告之訴
    ，訟費用由原告負擔。我有借票給黃進忠，而由黃進忠持票向原告借款二萬元，
    之後跳票，原告將支票交還黃進忠轉交給我，我確實有簽發系爭借條，但我已陸
    續清償原告一萬九千五百元，尚欠五百元。」「原告　否認被告已清償一萬九千
    五百元，且黃進忠目前已行蹤不明。本件依借款之法律關係請求。」「法官　兩
    造尚有無其他主張或舉證？」「兩造　均無其他主張與舉證互就調查證據之結果
    辯論。」可知本件上訴人上訴理由中有關其簽發系爭借條係遭受「恫嚇」、「逼
    迫」云云，於原審中言詞辯論中，均未提及相關事實，且就其所稱遭受「恫嚇」
    、「逼迫」之事實，並非係事後始能得知或發現之事，揆諸首揭說明，上訴人於
    第二審程序提出該新防禦方法，於法有違，本院自不得再為調查審酌。至於本件
    上訴人其餘上訴理由僅在表明其非系爭二萬元借貸關係之當事人，且系爭二萬元
    借款已清償完畢云云，該上訴理由並未表明原判決所違背之法令及具體內容，亦
    未指出依訴訟資料可認為原判決有違背法令之具體事實，揆諸前揭說明，其上訴
    自難認為合法，應予以駁回。
五、據上論結，本件上訴為不合法，依民事訴訟法第四百三十六條之三十二第二項、
    第四百四十四條第一項、第九十五條、第七十八條、第四百三十六條之三十二第
    一項、第四百三十六條之十九第一項，裁定如主文。
中　　　華　　　民　　　國　　九十三　　年　　　六　　　月　　二十五　　日
                             　　　 臺灣臺中地方法院民事第三庭
~B審判長法官　張恩賜
~B法　　　官　陳卿和
~B法　　　官　李悌愷
右為正本係照原本作成。
本裁定不得抗告。
中　　　華　　　民　　　國　　九十三　　年　　　六　　　月　　二十五　　日
~B法院書記官
